臺灣高等法院交通事件裁定　　　　　　　　　　　　九十一年度交抗字第九七九號
　　抗　告　人
　　即受處分人　甲○○　男　二.
右抗告人因違反道路交通管理處罰條例案件，不服臺灣士林地方法院中華民國九十一
年十月十八日所為裁定（九十一年度交聲字第六九八號）提起抗告，本院裁定如左：
    主  文
抗告駁回。
    理  由
一、按汽車行駛於道路上，其汽車駕駛人或前座乘客未繫安全帶者，處駕駛人新臺幣
    （下同）一千五百元罰鍰；又汽車駕駛人拒絕接受酒精濃度是否超過標準或有無
    吸食毒品、迷幻藥、麻醉藥品及其相類似之管制藥品測試之檢定者，處六萬元罰
    鍰，並當場移置保管其車輛及吊銷其駕駛執照，道路交通管理處罰條第三十一條
    第一項、第三十五條第三項分別定明文。
二、經查，本件抗告人即受處分人甲○○於民國九十年七月二十八日凌晨二時十分許
    ，駕駛車牌號碼ＣＺ─０八八三號自用小客車，沿臺北市○○○路由東往西方向
    行駛，行經建國高架橋匝道右轉上橋欲往北行駛時，適臺北市政府警察局大安分
    局在該處設置路障實施攔檢盤查時，抗告人竟拒絕接受酒精測試，且未繫安全帶
    （此部分未聲明異議），經該分局逕予舉發，爰依道路交通管理處罰條例第三十
    一條第一項、第三十五條第三項之規定，分別裁處一千五百元、六萬元之罰鍰，
    並吊銷其駕駛執照。抗告人於原審聲明異議略以：抗告人於前述時間行經上開地
    點時，固有員警實施路檢，抗告人見狀，即將車靠向路旁，因員警對抗告人並無
    任何攔檢之動作，亦未設置標語或告示牌，再加上抗告人之祖父身染末期癌症，
    初聞噩耗，抗告人急於趕回外雙溪祖父住處，遂衝過臨檢站，彼時抗告人既未停
    車，何來拒絕酒測之有，然裁決機關不察，僅憑員警之片面說詞，且無照片等其
    他具體確切證據遽予裁決，實有不法，為此聲明異議等語。原審訊據抗告人甲○
    ○對於其未繫安全帶部分固無異議，惟矢口否認其有拒絕接受酒精測試之情事。
    然查，臺北市政府警察局大安分局新生南路派出所值班警員於前述時間在上開地
    點設站實施攔檢盤查勤務時，以三角錐排列縮減成一個車道，在三角錐前方放置
    停車受檢之告示牌，並用燈光顯示的「停車受檢」四個字，抗告人行經該地點時
    ，證人即前開派出所警員嚴哲賢揮動指揮棒攔下抗告人，抗告人將車停在證人面
    前，證人請其搖下車窗，並站在抗告人駕駛座旁，發現抗告人未繫安全帶，且滿
    臉通紅，稍微有聞到酒味，證人乃開口並以手勢請抗告人停到路旁，下車受檢，
    抗告人依指示慢慢停下，證人之同事即另名警員隨即走上前去，詎抗告人竟開車
    加速離去，該警員自後追趕不及，僅得記下抗告人所駕駛汽車之車牌號碼逕行舉
    發等節，業據證人嚴哲賢於原審證述甚明（見原審卷第二十六頁、第二十七頁）
    ，核與抗告人所自承「警察有拿指揮棒對我示意，要我停在路邊」、「（我）將
    車靠向路旁，而後隨即衝過臨檢站」等語（見原審卷第二十四頁），並無齟齬之
    處。另參以事發時抗告人並未繫安全帶，已據抗告人供認不諱（見原審卷第二十
    三頁），證人苟未攔下抗告人，並上前察看與抗告人交談，則其何以得知抗告人
    當時並未繫安全帶，從而抗告人所辯：未搖下車窗，未停車與員警交談，警員未
    要求其接受酒測，並無拒絕接受酒測情事云云，即與事實不合，不足採信。更何
    況，事發時係九十年七月二十八日凌晨二時十分許，而抗告人之祖父遲至九月二
    十五日始住院，除經抗告人坦承在卷（見原審卷第二十五頁），並有診斷證明書
    為證（見原審卷第三十一頁），抗告人竟辯稱：「當時衝車，係因祖父重病，急
    於趕回」云云，亦核與情理不合，足認抗告人所辯：待伊煞車時，已通過臨檢站
    ，此時警員又攔下另一部車，伊乃誤以為警員並非要對伊攔檢云云，要屬卸責之
    詞，亦不足採。至於抗告人所辯：員警並無照片等其他具體證據證明其拒絕酒測
    云云，惟按交通警員製單舉發違反道路交通管理處罰條例所列之違規事實，本質
    上為行政處分，係公務員基於職務上權力，依法就特定之具體事件所為具公法上
    效果之單方行政行為，基於公務員為公法上行為具有公信力之原則，該行政處分
    當可被推定為真正，其據以依法處分之事實認定亦為正確無誤，本此公信原則，
    乃立法者賦予行政機關制定違反道路交通事件統一裁罰標準及處理細則，使執勤
    警員得當機處分（如該細則第二十三條）以維護交通秩序、安全之行政目的，反
    之，若謂公務員一切行政行為均需預留證據以證其實，則國家行政勢必窒礙難行
    ，是若無證據足資證明執勤員警之舉發有誤或有捏造事實違法取締之情事，則執
    勤警員本其維護交通秩序、安全職責所為之舉發，自應受到合法、正確之推定，
    從而本件執勤員警依法執行職務之舉發行為並無不當，且亦查無任何證據足資證
    明警察有捏造事實違法取締之情事，則縱使執勤員警未能提出照片等證據，尚難
    執此遽認原處分機關之裁罰有何不妥。從而原審以抗告人違規事實明確，因認原
    處分機關援引前揭規定，就其拒絕接受酒精測試部分裁處六萬元，並吊銷駕駛執
    照之處分，核無不當，而裁定駁回其異議，經核並無不合。抗告意旨仍執：舉發
    與事實不符，非填單警員舉發等情詞指摘原裁定不當，為無理由，應予駁回。
三、據上論斷，應依道路交通案件處理辦法第二十六條、刑事訴訟法第四百十二條，
    裁定如主文。
中      華      民      國     九十一     年    十一    月    二十九    日
                              臺灣高等法院交通法庭
                                  審判長法  官  葉  騰  瑞
                                        法  官  莊  明  彰
                                        法  官  黃  國  忠
右正本證明與原本無異。
不得再抗告。
                                        書記官  劉  貞  達
中      華      民      國     九十一     年    十一    月    二十九    日
